【裁判字號】    99,上易,920
【裁判日期】    991020
【裁判案由】    恐嚇取財等
【裁判全文】
臺灣高等法院高雄分院刑事判決         99年度上易字第920號
上  訴  人
即  被  告  丑○○
上列上訴人因恐嚇取財等案件，不服臺灣高雄地方法院99年度易
字第1394號中華民國99年8 月18日第一審判決（起訴案號：臺灣
高雄地方法院檢察署99年度偵緝字第713 號、第714 號、99年度
偵字第9410號、第14607 號），提起上訴，本院判決如下：
     主  文
上訴駁回。
     理  由
一、按不服地方法院之第一審判決而上訴者，應向管轄第二審之
    高等法院為之。上訴書狀應敘述具體理由；上訴書狀未敘述
    上訴理由者，應於上訴期間屆滿後20日內補提理由書於原審
    法院，逾期未補提者，原審法院應定期間先命補正。第二審
    法院認為上訴書狀未敘述理由或上訴有第362 條前段之情形
    者，應以判決駁回之。但其情形可以補正而未經原審法院命
    其補正者，審判長應定期間先命補正，刑事訴訟法第361 條
    、第367 條，分別定有明文。又所謂不服第一審判決之具體
    理由，必係依據卷內既有訴訟資料或提出新事證，指摘或表
    明第一審判決有何採證認事、用法或量刑等足以影響判決本
    旨之不當或違法，而構成應予撤銷之具體事由，始克當之（
    例如：依憑證據法則具體指出所採證據何以不具證據能力，
    或依憑卷證資料，明確指出所為證據證明力之判斷如何違背
    經驗、論理法則）；倘僅泛言原判決認定事實錯誤、違背法
    令、量刑失之過重或輕縱，而未依上揭意旨指出具體事由，
    或形式上雖已指出具體事由，然該事由縱使屬實，亦不足以
    認為原判決有何不當或違法者（例如：對不具有調查必要性
    之證據，法院未依聲請調查亦未說明理由，或援用證據不當
    ，但除去該證據仍應為同一事實之認定），皆難謂係具體理
    由，俾與第二審上訴制度旨在請求第二審法院撤銷、變更第
    一審不當或違法之判決，以實現個案救濟之立法目的相契合
    ，並節制濫行上訴（最高法院97年度台上字第892 號判決意
    旨參照）。是以上訴人之上訴書狀或補提之上訴理由書，雖
    有敘述上訴理由，惟所指判決不當、違法情形並未實際上存
    在或所指判決不當、違法情形未足以構成撤銷原判決之理由
    ，即與未敘述具體理由無異（最高法院71年度台上字第2364
    號判例意旨參照），其所為上訴，即不符合上訴之法定要件
    。
二、本件上訴人即被告丑○○（下稱被告）雖於上訴期間屆滿前
    提出上訴理由書狀（按原審判決書於99年8 月24日送達予被
    告），然被告上訴理由狀僅略稱：本案犯罪之事實，被告雖
    於原審時有自白在卷，然本案被告並非現行犯，且筆錄所載
    MBP-550 號之機車，係被告停放在七賢二路188 號騎樓，該
    車輛內雖有查扣物品，然該機車並非被告所有，被告又如何
    以該機車內查扣之物犯案；被告今已深感後悔，因一時失慮
    而結交損友鑄下大錯，雖於警詢及原審審理時已坦承不諱，
    然原審法院並未給予被告充分陳述之機會，且單憑被告一人
    ，何以能連犯如附表所示之案件？原審並未予詳加查明，而
    為判決被告應執行有期徒刑5 年2 月，殊嫌科刑過重；被告
    目前已深感悔悟，其家中尚有年邁中風之親人需要被告工作
    維持；爰懇請審酌被告因一時失慮而結交損友而犯錯，犯後
    已深感悔悟，且家中亦需要被告協助維持等情，請撤銷原判
    決，另為從輕發落之判決云云。
三、經查：被告於原審審理中對於犯罪事實均坦承不諱，並核與
    證人即被告之友人許姓少年、李姓少年於偵查中、臺灣高雄
    少年法院調查中之證述，與證人即另案被告劉信華，及證人
    即被害人辛○○、乙○○、庚○○、壬○○、甲○○、卯○
    ○、丙○○、寅○○、己○○、辰○○、癸○○、丁○○、
    戊○○、子○○分別於警詢、偵查中之證述情節相符；並有
    贓物認領保管收據、認領代保管收據、高雄縣政府警察局仁
    武分局搜索扣押筆錄、扣押物品目錄表、內政部警政署刑事
    警察局98年10月5 日刑紋字第0980134782號鑑定書、99年3
    月31日刑醫字第099003996 號鑑定書、被告使用之行動電話
    0000000000號98年12月31日之雙向通聯紀錄各1 份、車號21
    7-CZP 號機車外觀、塑膠外殼照片9 張、「振家螺絲工業有
    限公司」監視器翻拍畫面6 張及電視螢幕照片1 張附卷可稽
    （見99年度易字第1394號卷第58、59頁；99年度聲羈字第23
    3 號卷第16頁；99年度偵緝字第713 、714 號卷第16至21、
    28至39、41至48、65至67、72至85、95、102 至104 頁；99
    年度偵字第9410號卷第44至47、56至59、61、68至69、84至
    95、99至101 頁；97年度偵字第32937 號卷第1 至5 、10至
    19頁；高雄縣政府警察局仁武分局99年4 月13日高縣仁警偵
    移字第09900000511 號警卷第34至37、44至71、115 至120
    、109 、134 至149 、164 至170 、178 、189 至190 、21
    4 至216 頁；高雄市政府警察局左營分局高市警左分偵字第
    0970024556號警卷第1 至3 、22至27頁；及99年度少調字第
    122 號、第1420號全卷），復有扣案如附表二至四所示之物
    可資佐證，足認被告任意性之自白與事證相符。從而，原審
    認被告犯行（共10罪）事證明確，均堪認定。另審酌「被告
    正值青年，不知以己力合法賺取財物，竟因手頭拮据，為圖
    私慾而獨自或共同以攜帶兇器或徒手方式竊盜他人財物，供
    己使用或轉售牟利，造成各該遭竊之被害人財產損失，又為
    圖小利而故買贓物，助長竊賊氣焰，增加原所有人追回贓物
    之困難度，及隨機以出言恫嚇方式向他人索取財物，使之內
    心恐懼，危害社會治安及他人財產法益非輕，迄未與被害人
    和解，亦未主動將贓物返還各該被害人，僅如事實一(七)所示
    因另案被告劉信華甫行竊後為警查獲，及如事實一(九)所示因
    被告棄車逃逸，始為警起出贓物發還各該被害人，可見被告
    所為實有不該，惟念其為警查獲後，主動供出犯罪手法，並
    帶同員警到場指認，及扣得如附表二所示犯罪工具，亦見其
    已有悔意，態度略可，及其犯罪之動機、方法、手段、共犯
    之參與程度、與事實一(二)所示被害人為朋友關係、與其餘犯
    罪被害人素不相識、各次犯罪所得利益、造成損害，兼衡其
    教育程度為國中肄業、家境勉持、賴受僱他人修理機車或打
    零工維生」等一切情狀，分別量處不等徒刑（共10罪），並
    定其應執行刑為有期徒刑5 年2 月。
四、本院審酌上情，認原審已依全辯論意旨及調查證據之結果，
    論處被告罪刑（共10罪，詳原判決附表一所示之主文），並
    說明其認定事實之理由及所憑之證據，客觀上認事用法尚無
    不合，並在刑期之法定範圍內，分別科處3 月、4 月、5 月
    、7 月、8 月、10月、1 年等不等有期徒刑（共10罪，詳原
    判決附表一所示之主文），並定其應執行刑為有期徒刑5 年
    2 月，量刑尚稱允可。被告上訴意旨雖另辯稱：MBP-550 號
    機車內查扣物品，然該機車並非被告所有，被告又如何以該
    機車內查扣之物犯案；且原審法院並未給予被告充分陳述之
    機會，且單憑被告一人，何以能連犯附表所示之案件云云。
    然查，被告經檢察官提起公訴並隨案移送原審法院審理時，
    即於99年7 月8 日之羈押訊問中坦承犯行；嗣於99年8 月5
    日之準備程序訊問中，被告又對於全部犯罪事實坦承犯行，
    並同意進行簡式審判程序，因而原審即依法裁定由受命法官
    獨任進行簡式審判程序；繼於簡式審判程序中，就MBP-550
    號機車內查扣物品一一提示時，被告亦承認如原審判決書附
    表二之物品即螺絲起子（3 支）、尖嘴鉗（1 支）及手電筒
    （2 支）等物，均為其所有等情，有原審卷可稽（見原審卷
    第17、49、59頁），是原審於本件被告被訴竊盜案審理中，
    已依法給予被告充分辯論、陳述之機會，而被告亦坦承犯行
    ，因而原審依調查證據之結果及全辯論意旨，認定被告確有
    竊盜犯行，並無違誤之處。茲被告上訴意旨，僅係就原審採
    證認事職權之適法行使乙節，泛稱量刑過重云云，而非依據
    卷內訴訟資料或提出新事實新證據，具體指摘原判決認定事
    實、適用法律有何違法或不當；甚至未具體指摘原判決就證
    據之取捨有何違背論理法則或經驗法則之情事，則其上訴顯
    屬未敘述具體理由。核之上揭說明，應認本件上訴違背法律
    上之程式。爰依刑事訴訟法第367 條前段、第372 條，不經
    言詞辯論，逕為判決如主文。
中    華    民    國    99    年    10    月    20    日
                  刑事第四庭    審判長法  官  蕭權閔
                                      法  官  陳吉雄
                                      法  官  吳進寶
以上正本證明與原本無異。
均不得上訴。
中    華    民    國    99    年    10    月    20    日
                                      書記官  唐奇燕

司法院資訊處製作；財團法人民間司法改革基金會備份。
